【裁判字號】    97,上訴,464
【裁判日期】    970827
【裁判案由】    廢棄物清理法等
【裁判全文】
臺灣高等法院臺南分院刑事判決  九十七年度上訴字第四六四號
上訴人  臺灣臺南地方法院檢察署檢察官
被  告  乙○○
                （另案於臺灣臺南監獄執行）
上列上訴人因被告廢棄物清理法等案件，不服臺灣臺南地方法院
九十六年度訴字第五一五號中華民國九十七年一月十一日第一審
判決（起訴案號：臺灣臺南地方法院檢察署九十四年度偵字第一
八八０、五五八五號），提起上訴，本院判決如下：
    主    文
上訴駁回。
    理    由
一、公訴意旨以：被告乙○○與陳進基均未依民國（下同）九十
    年十月二十四日公布施行之廢棄物清理法第二十條規定領有
    廢棄物清除、處理許可證或核備文件，而共同基於意圖為自
    己不法之所有，盜挖他人土地土石再回填廢棄物之犯意聯絡
    ，由乙○○於九十一年四月二十八日以欲從事農耕為由，向
    丁○○承租臺南縣永康市○○段八六八、八六九地號土地，
    同年間再向丙○○租用丙○○之女周姿菁所有之同段八六七
    地號土地，上開土地於乙○○租用前，均係廢耕之旱地，乙○○租用後，自不詳時間起，由陳進基以經營砂石場為掩飾
    ，兼則僱用挖土機，在該三筆土地挖掘深一至三點五米不等
    之坑洞，竊取數量不詳之上開土地原生土方外運，再以廢木
    材、廢磚土、營建混合物等非屬廢棄物清理法所稱廢棄物範
    圍之營建剩餘土石方回填，另在上開八六八地號土地回填掩
    埋土黃色有臭味粉狀之一般事業廢棄物，而從事廢棄物之處
    理。其間於九十二年二月七日經丁○○發現其所有之上開八
    六八、八六九地號土地遭挖掘坑洞，洞旁堆置廢磚、木，乙○○乃與陳進基於同月十九日同至甲○○經營之百仙製藥廠
    ，由乙○○簽立和解書，承認違約將原有土方開挖，承諾賠
    償丁○○（新台幣，下同）六十萬元。因認被告乙○○此部
    分所為，涉嫌違反廢棄物清理法第四十六條第一項第四款未
    依同法第四十一條第一項領有廢棄物處理許可文件，從事廢
    棄物處理罪及刑法三百二十條第一項之竊盜罪嫌。
二、按犯罪事實應依證據認定之，無證據不得認定罪事實。又不
    能證明被告犯罪，應諭知無罪之判決；刑事訴訟法第一百五
    十四條第二項及第三百零一條第一項分別定有明文。又刑事
    訴訟法第一百六十一條已於九十一年二月八日修正公布，其
    第一項規定：檢察官就被告犯罪事實應負舉證責任，並指出
    證明之方法，因此檢察官對於起訴之犯罪事實，應負提出證
    據及說服之實質舉證責任，倘所提出之證據不足為被告有罪
    之積極證明，或其指出證明之方法，無從說服法院以形成被
    告有罪之心證，基於無罪推定之原則，自應為被告無罪判決
    之諭知（最高法院九十二年度台上字第一二八號判例意旨參
    照）。
三、按被告以外之人於審判外之陳述，經當事人於審判程序同意
    作為證據，法院審酌該言詞陳述或書面陳述作成時之情況，
    認為適當者，亦得為證據。當事人、代理人或辯護人於法院
    調查證據時，知有第一百五十九條第一項不得為證據之情形
    ，而未於言詞辯論終結前聲明異議，視為有前項之同意；刑
    事訴訟法第一百五十九條之五定有明文。本件認定事實所引
    用之證據方法（包括證人之證述及文書等物證），已經本院
    提示被告表示無意見，迄於言詞辯論終結前亦未聲明異議，
    揆諸前揭規定，可認為已同意作為證據；而本院審酌該證人
    等之陳述及證據資料作成時之情況，認為適當，亦查無其他
    違法取證或其他瑕疵等不實之情事，與本案待證事實間並具
    有相當之關聯性，以之為本案證據尚無不當，復無顯有不可
    信之情況，自得採為證據。
四、本件公訴意旨認被告乙○○涉犯上開違反廢棄物清理法及竊
    盜犯行，無非以證人丁○○、丙○○於警詢及偵查中之指述
    、耕地委託經營契約書一紙、和解書一紙暨和解現場照片二
    幀、照片十四幀為其論據。訊據被告乙○○堅詞否認有竊盜
    及違反廢棄物清理法罪嫌，辯稱：賠償的事情是我答應丁○○，與陳進基無關，當天陳進基也沒有去，因為土地是我租
    起來放東西，我沒有使用的時間那塊土地有比平常低一、二
    公尺，我有挖一個洞，但是沒有堆放廢棄物，我堆放的是營
    建土方，我使用七個月之後把土方移走，之後我就沒有堆放
    東西，後來廢棄物是誰堆放的我不知道，丁○○來找我，隔
    天我有回去看，確實有被人家挖洞，有無被堆放廢棄物我不
    確定，所以我才認為我承租的土地有這種情形我有責任，我
    才同意賠償丁○○六十萬元等語。
五、經查：
(一)證人即告訴人丙○○於警詢及偵查中證稱：「之前我有將土
    地（八六七地號）承租給乙○○使用一年，租了半年之後人
    就不見了，他說租土地是要放置土堆，環保局叫我們去看的
    時候，是陳進基租用的時候，不是乙○○租的時候，當時我
    去看過好幾次，都是一堆一堆土，也有很多個洞，有堆放土
    方及建築廢棄物，但是我不確定是不是挖在我的土地上。」
    （見警卷第五十八至五十九頁、偵一卷第一二七頁），證人
    即告訴人丁○○於警詢及偵查中證稱：「我在九十一年四月
    二十八日與乙○○訂定契約，該二筆土地有三分（八六八、
    八六九地號），到期日是九十三年四月二十八日，用途僅限
    經營農業使用，我於九十二年二月七日回去看，看到土地上
    好的泥土被挖起放在旁邊，遺留的坑洞就堆置廢棄的磚塊及
    木頭，當時我有報警，警方與我到現場看一下要我跟挖土的
    人處理，於九十二年二月十六日又發現泥土遭竊取，便與警
    方一同至現場察看，現場發現挖土人員（即施勝宏、陳淵源
    ）。」（見警卷第四十七至四十八頁、偵一卷第二十九至三
    十頁），然依二名在場挖土人員即施勝宏、陳淵源於警詢時
    皆陳稱：陳淵源係受雇於林志全；施勝宏是受雇於陳進基，
    其二人當日在場係因負責操作碎石機與怪手攪拌水泥塊，將
    碎石粉以怪手堆置，是上開告訴人所稱其先後二次到達現場
    ，均發現有坑洞及堆置廢棄物的情形，無法證明係被告乙○○所為，且上開在場之挖土人員非被告乙○○所雇用，亦可
    徵告訴人丁○○所稱僅能證明其所有土地土方遭竊盜並遭掩
    埋廢棄物，且告訴人丙○○亦稱其係於事發後由環保局人員
    通知到場察看始得知其所有地號遭盜挖土方及掩埋廢棄物，
    然當時並非被告乙○○承租使用中，是告訴人二人之指訴，
    均無法認定盜挖土方及掩埋廢棄物係被告乙○○所為。
(二)證人丁○○於警詢及偵查中先後證稱：「九十二年二月十六
    日發現所有之土地被盜挖時，即出面制止，當時乙○○（承
    租人）和陳進基二人即出面同意恢復土地原狀及賠償損失，
    當時乙○○和陳進基二人均有出面和我談和解的事，但簽訂
    和解書時，只有乙○○一人和我簽約。」（見警卷第四十八
    頁、偵一卷第三十頁），然經陳進基於警詢及偵查中否認參
    與和解之事，被告乙○○雖不否認有和解情事，亦稱未與陳
    進基一同至百仙製藥廠與丁○○談和解事宜，參以，該和解
    書上所載明簽立和解書人亦為乙○○與丁○○，應認僅被告
    乙○○與丁○○和解，陳進基未為參與足明。但仍無證據可
    資證明被告乙○○與陳進基間有竊盜土方並掩埋廢棄物之共
    同犯意及行分擔。況此部分，陳進基亦經原審認不能證明犯
    罪，而不另為無罪判決之諭知，檢察官未為上訴而告確定。
    是公訴人上訴認：被告乙○○與陳進基二人間，在本件中彼
    此顯有一定程度『利害（或合夥、或分工）關係』之共犯關
    係存在云云，自屬推測之詞，尚無足取。
(三)被告乙○○固與丁○○和解，但據被告乙○○於原審供稱：
    因認為其所承租的土地有這種情形，基於負責心態，才同意
    賠償丁○○六十萬元云云（見一審卷第一四九頁），於本院
    供稱：「因有損害丁○○土地才與他和解。」本院再詢之「
    你若無偷挖土，何以要賠六十萬元？」答稱：「因地是我租
    的。」（見本院卷第五十三頁），並據證人戊○○證實「（
    當初乙○○願賠丁○○之原因為何？）因土地是他向丁○○
    承租的，他有管理之責任，他認為他未盡到管理之責任，所
    以他要負責。」（見本院卷第八十三頁）。是被告乙○○乃
    因所承租丁○○上開土地有遭挖掘坑洞，洞旁堆置廢磚、木
    之情形，基於負責心態，才同意賠償丁○○六十萬元，仍不
    能以被告乙○○與告訴人丁○○有簽訂和解書，即認被告乙○○有公訴人上開所指竊盜及違反廢棄物清理法犯行。至被
    告乙○○於原審承認有竊取土方（見一審卷第七十五頁），
    而被告之自白，不得作為有罪判決之唯一證據，仍應調查其
    他必要之證據，以察其是否與事實相符，刑事訴訟法第一百
    五十六條第二項明文規定，本件依上所述，尚查無其他積極
    證據足以證明被告乙○○自白竊取土方為真實，且經本院質
    之：「何以在原審承認有偷挖土？」答：「因我在那有放土
    ，我在把土挖走時，多少會挖走一些地上的土。」（見本院
    卷五十三頁），是仍不能繩之被告乙○○有公訴人指訴竊盜
    及違反廢棄物清理法犯行。
(四)公訴人上訴指摘：「被告乙○○於審理中，聲稱上開系爭土
    地上之『坑洞』，當時不知道被挖洞，這部份是有內情，我
    不方便講等情，按被告乙○○在承租土地期間，對其所承租
    之土地遭『違約挖洞，洞旁被堆置廢棄物』等情，竟坐視不
    管，亦不報警，反簽立『和解書』自行承認違約挖土，堆置
    棄物，並承諾賠償新台幣六十萬元給被害人丁○○，此顯與
    常情已有不合，而被告乙○○復辯稱：『這部份是有內情，
    我不方便講』等話語，是故，被告乙○○是否有『授意或縱
    容』他人違約在上開承租土地上『挖洞及在洞旁被堆置廢棄
    物』等情，乃不得而知，此部份衡有深入調查必要，另本件
    重要證人台南縣議員戊○○於審理期日、經傳喚未到庭（未
    經交互詰問），事實真象未明，故原判決之認事用法，或有
    未盡調查之能事，致原判決難認妥適。」但據被告乙○○於
    本院供稱：「（你曾說有內情的，你不方便講，係何意？）
    當時去傾倒的是一個集團，但我無直接證據，我承租的土地
    ，只是他們傾倒之其中一塊地。」（見本院卷第九十一頁）
    ，經本院傳訊證人戊○○到庭，詢問：「當初乙○○願賠丁○○之原因為何？」答：「因土地是他向丁○○承租的，他
    有管理之責任，他認為他未盡到管理之責任，所以他要負責
    。」（見本院卷第八十三頁），亦與被告乙○○於原審供稱
    ：因認為其所承租的土地有這種情形，基於負責心態，才同
    意賠償丁○○六十萬元云云相符（見一審卷第一四九頁），
    而和解書會請甲○○任見證人乃丁○○與甲○○認識，乃請
    甲○○任見證人，為證人戊○○證述在卷（見本院卷第八十
    三頁）（另證人甲○○傳訊到庭，則均稱忘記，見本院卷第
    六十八頁），是被告乙○○所承租丁○○之上開之土地遭「
    違約挖洞，洞旁被堆置廢棄物」等情，被告乙○○認係被一
    個集團傾倒廢棄物，渠不方便講，乃因土地為其渠租用，基
    於負責心態，才同意與丁○○和解，賠償丁○○六十萬元，
    公訴人上述之質疑，仍無法作為被告不利之證明。
(五)綜上所述，公訴人指訴被告乙○○涉嫌竊盜及違反廢棄物清
    理法犯行尚屬不能證明。
六、原審基於上述理由，為被告乙○○無罪之判決之諭知。本院
    經核原判決認事用法，均無不合。公訴人上訴，指摘原判決
    不當，為無理由，應予駁回。
七、據上論斷，應依刑事訴訟法第三百六十八條，判決如主文。
本案經檢察官郭珍妮到庭執行職務。
中    華    民    國    97    年    8     月    27    日
                    刑事第一庭審判長法官  黃  崑  宗
                                    法官  王  明  宏
                                    法官  蔡  長  林
以上正本證明與原本無異。
如不服本判決，應於收受本判決後十日內向本院提出上訴書狀。
其未敘述上訴理由者並得於提起上訴後十日內向本院補提理由書
狀（均須按他造當事人之人數附繕本）「切勿逕送上級法院」。
                                  書記官  李  培  薇
中    華    民    國    97    年    8     月    28    日


司法院資訊處製作；財團法人民間司法改革基金會備份。
